【裁判字號】    97,交聲,1283
【裁判日期】    970904
【裁判案由】    違反道路交通管理處罰條例聲明異議
【裁判全文】
臺灣臺北地方法院交通事件裁定        97年度交聲字第1283號
原處分機關  臺北市交通事件裁決所
異  議  人
即受處分人  乙○○
上列異議人即受處分人因違反道路交通管理處罰條例案件，對於
臺北市交通事件裁決所民國97年4 月18日所為之處分（原處分案
號：北市裁二字第裁22-AEW629306號），聲明異議，本院裁定如
下：
    主  文
異議駁回。
    理  由
一、原處分意旨略以：異議人即受處分人乙○○，於民國97年3
    月23日下午2 時34分，騎乘車號MDX-097 號重型機車，行經
    臺北市○○○○○路經舉發「攔停不停駛離」違規，經異議
    人於應到案日期前向處罰機關到案陳述意見並聽候裁決，爰
    依違反道路交通管理處罰條例第60條第1 項規定，處罰鍰新
    臺幣（下同）3,000 元，並依第63條規定記違規點數1 點。
二、異議意旨略以：異議人於97年3 月23日下午2 時34分沿臺北
    市○○路（南往北）行駛至健康路時，因未依機慢車兩段式
    左轉，左轉行駛，當時松山分局警員甲○○，突然自騎樓衝
    出，導致行為人煞車不及，滑行至寶清街口，警員隨即上前
    開立違規告發單，共開立2 張告發單。其中一張係違反道路
    交通管理條例第48條第1 項第2 款，此張告發單行為人清楚
    知道自己違規（此部分未提出聲明異議）；另一張違反道路
    交通管理條例第60條第1 項，未依規定攔停逃逸，此張告發
    單行為人並不認同，經與分局警員解釋協調後，該名員警仍
    堅持開立告發單，當時警員全程錄音及有後座撘載友人丙○
    ○可資證明，經申訴後未獲滿意答覆，特此聲明異議。
三、按「汽車駕駛人，駕駛汽車有違反本條例之行為，經交通勤
    務警察或依法令執行交通稽查任務人員制止時，不聽制止或
    拒絕停車接受稽查而逃逸者，除按各該條規定處罰外，處新
    臺幣3 千元以上6 千元以下罰鍰」，並記違規點數1 點，為
    道路交通管理處罰條例第60條第1 項、第63條第1 項第1 款
    所明文規定。又上開條文所稱之「汽車」，包括機車在內，
    此觀道路交通管理處罰條例第3 條第8 款即明。
四、經查：
  (一)本件異議人坦承於97年3 月23日下午2 時34分，騎乘上開機
    車，沿臺北市○○路（南往北）行駛至健康路時，未依機慢
    車兩段式左轉，即左轉至健康路，而有違反道路交通管理處
    罰條例之行為，並經證人即本件舉發警員甲○○到庭證述明
    確，此部分事實應可認定。雖異議人辯稱伊於違規後，並無
    拒絕停車接受稽查而逃逸之行為，然證人即舉發警員甲○○
    於本院審理時已證稱：「（問：如何舉發？）當時我在健康
    路399 號旁的無名巷執行路檢勤務，當時只有我一個人在執
    勤，我看見受處分人從塔悠路未依規定兩段式左轉健康路，
    我在受處分人離我約五公尺時，用哨音及手勢攔住他，他當
    時有看到我，但是他越過我衝出去，我看到他騎走，我就騎
    自己的摩托車追出去，我在第三個路口健康路及三民路交叉
    口把他攔停下來，請他出示駕照、行照，跟受處分人說：『
    我用明確的哨音、手勢攔停你，你為何不停車？』我就開未
    依兩段式左轉及攔停不停駛兩張罰單給受處分人」；「（問
    ：可否指出本件你見到受處分人未兩段式左轉之違規時，所
    站之位置？）可以。健康路399 號是鵬程社區的活動中心，
    我是站在無名巷口的斑馬線上，在399 號旁邊無名巷的路口
    有一個置於人行道的招牌，我是站在該招牌的後面」；「（
    問：你證稱是在三民路、健康路口將受處分人攔停，在追趕
    受處分人的路上，受處分人是否知悉你在後追趕？）他不知
    道我在追他，我是吹哨，受處分人越過我，加速離開，我確
    認他是直行之後，我才走去騎摩托車，整個過程他也都沒有
    往後望，或是速度放慢，直到被我攔停時受處分人才知道我
    在追他」等語明確（分見本院卷第34、39、40頁）。
  (二)異議人固然否認證人甲○○所言屬實，惟異議人向原處分機
    關陳述意見時，係稱：「……警員甲○○突然從騎樓內衝出
    ，待我發現時已來不及煞停，越過警員的臨檢點，於是我慢
    慢將機車停下，確認是否攔停我，警員於此時立刻騎車追上
    ，對我違規事實舉發，並加開我未依規定欄停……」（見本
    院卷第8 頁之陳述書所載），於本件聲明異議狀亦稱：「…
    …當時松山分局警員甲○○，突然自騎樓衝出，導致行為人
    煞車不及，滑行至寶清街口，警員隨即上前開立違規告發單
    ……」（見本院卷第4 頁）；而異議人於本院訊問時，則係
    辯稱舉發警員甲○○從騎樓中突然衝出後，當時伊在寶清街
    口有停下來回頭看一下，當時警員沒有什麼反應，既未吹哨
    ，也未揮手，伊認為警員不是要攔伊，才繼續騎車，之後警
    員在三民路口及寶清街口中間路段將伊攔停等語（分見本院
    卷第35、40頁）。細繹異議人上開陳述，其就自己係在何處
    、如何被警員攔停，所述即已前後不符。
  (三)另證人丙○○於本院訊問時證稱：「（問：於97年3 月23日
    是否有與受處分人一起被警察攔停？）有，當時受處分人騎
    機車違規左轉，我是坐在後座，警察突然衝出來，我們回頭
    看的時候警察不見了，但後來騎到路口時，警察就追上來，
    攔停的時候我們有停下來。警察是突然衝出來的，我跟受處
    分人都嚇一跳」；「（問：你最先看到該警察時，該警察有
    無做何動作？）除了突然衝出來外，我有看到警察手伸出來
    ，他伸出手來做什麼我沒有注意，因為實在太突然，警察也
    沒有吹哨」；「（問：該警察是從遠處跑來，還是從遮蔽物
    中轉身而出？）我真的沒有注意，因為車子行進中有人冒出
    來實在太突然」；「（問：該警察是從車子的何處突然出現
    ？）他從車子的右邊衝出來，感覺就好像我們騎過去，有人
    要從我們機車前面衝出來要衝過馬路的感覺」等語（見本院
    卷第40頁）。證人丙○○所稱警員係在機車行進時突然出現
    在機車的右前方，即與證人即舉發警員甲○○證述其係在健
    康路399 號旁邊無名巷口的斑馬線上，並站在某招牌的後面
    之情形相符；若如異議人所稱警員甲○○係從騎樓中衝出來
    ，警員甲○○應該不會如證人丙○○所述突然出現在機車右
    前方。再者，證人丙○○所述警員有「手伸出來」之情節，
    亦與證人甲○○所述其有用手勢攔停異議人之證言相符。至
    於證人丙○○證稱警員並未吹哨云云，然證人丙○○就本院
    一再詢問警員究竟係從何處出現時，始終未能明確指出，並
    陳稱因為警員突然出現，故伊並未注意等語，證人丙○○就
    警員出現之完整經過既不能明確清楚陳述，當不能以其證言
    來否認證人甲○○證言之可信度。
  (四)此外，本院審酌證人甲○○係執行公務之公務員，其與異議
    人並無仇恨，於本件卷存證據資料內又無積極證據足以證明
    證人甲○○上開供述係屬虛偽，亦沒有足以令人相信其供述
    為不可採之品性證據或前科證據存在，其上開證言應屬可採
    。是異議人於違反道路交通管理處罰條例之行為後，經交通
    勤務警察以手勢、哨音予以攔停、制止時，確有拒絕停車接
    受稽查而逃逸之行為無誤。
五、綜上所述，原處分機關依道路交通管理處罰條例第60條第1
    項及違反道路交通管理事件統一裁罰基準及處理細則第43條
    、第44條、第67條規定，裁處異議人3,000 元，並依第63條
    第1 項第1 款規定記違規點數1 點，經核於法即無不合，其
    裁決應予維持，本件異議為無理由，應駁回之。
據上論斷，應依道路交通案件處理辦法第19條，裁定如主文。
中    華    民    國    97    年    9     月    4     日
                  交通法庭法  官  江俊彥
以上正本證明與原本無異
如不服本裁定應於送達後5日內向本院提出抗告狀
                          書記官  王聖婷
中    華    民    國    97    年    9    月     4     日


司法院資訊處製作；財團法人民間司法改革基金會備份。
